臺灣板橋地方法院刑事判決　　　　　　100年度簡上字第186號
上　訴　人　林國統
即　被　告
選任辯護人　施嘉鎮　律師
上列上訴人即被告因恐嚇案件，不服本院99年度簡字第9861號中
華民國100 年1 月3 日第一審判決（聲請簡易判決處刑案號：99
年度偵字第24544 號），提起上訴，本院管轄之第二審合議庭，
自為第一審判決如下：
    主  文
原判決撤銷。
林國統無罪。
    理  由
一、聲請簡易判決處刑意旨略以：被告林國統與林國勝係兄弟關
    係，蔡艾琳與蔡長龍係夫妻，與張美君、林國勝夫婦係鄰居
    。緣張美君發覺林國勝所有之車牌號碼977-DEN 號重型機車
    ，於民國99年8 月9 日22時16分許，在臺北縣新莊市（現改
    制為新北市新莊區○○○路207 巷1 號1 樓樓梯間，遭蔡艾
    琳毀損，張美君即偕同被告林國統及林國勝一同至臺北縣新
    莊市○○路207 巷1 號5 樓門口找蔡艾琳理論，雙方因而發
    生口角，被告林國統竟基於恐嚇之犯意，於同日23時許，在
    臺北縣新莊市○○路207 巷1 號5 樓樓梯間，作勢毆打蔡長
    龍，而以此加害身體安全之事恐嚇告訴人蔡長龍，令告訴人
    蔡長龍心生畏懼，致生危害於安全。因認被告林國統涉有刑
    法第305 條恐嚇危害安全罪嫌云云。
二、按犯罪事實應依證據認定之，無證據不得認定犯罪事實；不
    能證明被告犯罪者，應諭知無罪之判決，刑事訴訟法第154
    條第2 項、第301 條第1 項分別定有明文。次按認定不利於
    被告之事實，須依積極證據，苟積極證據不足為不利於被告
    事實之認定時，即應為有利於被告之認定，更不必有何有利
    之證據；事實之認定，應憑證據，如未能發現相當證據，或
    證據不足以證明，自不能以推測或擬制之方法，以為裁判基
    礎；認定犯罪事實所憑之證據，雖不以直接證據為限，間接
    證據亦包括在內；然而無論直接或間接證據，其為訴訟上之
    證明，須於通常一般之人均不致有所懷疑，而得確信其為真
    實之程度者，始得據為有罪之認定，倘其證明尚未達到此一
    程度，而有合理之懷疑存在時，事實審法院復已就其心證上
    理由予以闡述，敘明其如何無從為有罪之確信，因而為無罪
    之判決，尚不得任意指為違法（最高法院30年上字第816 號
    、40年台上字第86號及76年台上字第4986號等判例參照）。
    又告訴人之告訴，係以使被告受刑事訴追為目的，是其陳述
    是否與事實相符，仍應調查其他證據以資審認；被害人之陳
    述如無瑕疵，且就其他方面調查又與事實相符，固足採為科
    刑之基礎，倘其陳述尚有瑕疵，而在未究明前，遽採為論罪
    科刑之根據，即難認為適法（最高法院52年台上字第1300號
    、61年台上字第3099號判例參照）。另所謂無瑕疵，係指被
    害人所為不利被告之陳述，與社會上之一般生活經驗或卷附
    其他客觀事證並無矛盾而言，至所謂就其他方面調查認與事
    實相符，非僅以所援用之旁證足以證明被害結果為已足，尤
    須綜合一切積極佐證，除認定被告確為加害人之外，在推理
    上無從另為其他合理原因之假設而言（最高法院92年度台上
    字第5580號判決參照）。況刑事訴訟法第161 條第1 項規定
    ：檢察官就被告犯罪事實，應負舉證責任，並指出證明之方
    法。因此，檢察官對於起訴之犯罪事實，應負提出證據及說
    服之實質舉證責任。倘其所提出之證據，不足為被告有罪之
    積極證明，或其指出證明之方法，無從說服法院以形成被告
    有罪之心證，基於無罪推定之原則，自應為被告無罪判決之
    諭知（最高法院92年台上字第128 號判例參照）。
三、公訴人認被告涉有上開恐嚇危害安全罪，無非係以被告之供
    述、證人即告訴人蔡長龍於警詢、檢察官偵查時之證述，證
    人張美君、林國勝於警詢及檢察官偵查時之證述為其主要論
    據。訊據被告林國統固承認於上揭時、地與林國勝、張美君
    前往新北市○○區○○路207 巷1 號5 樓找蔡艾琳理論，然
    堅決否認有恐嚇犯行，辯稱：我們當天10點多去找他理論，
    我們是跟蔡長龍發生口角，不是跟蔡艾琳，談了快1 個小時
    ，伊完全沒有做要毆打蔡長龍的動作，伊不清楚為何他說當
    下有快休克的感覺等語。經查：
(一)、證人即告訴人蔡長龍於本院審理時證稱：「（問：99年8 月
    9 日下午10時許，張美君是否有到你們住處按電鈴？）有」
    、「（問：請說明之後發生何事? ）我出來應門後，張美君
    站在最前面，面對我，林國統站在張美君的左後側，當時沒
    有注意到林國勝站在何處，張美君指著我的臉就罵，怎麼教
    老婆的，我說有事好好說，不要這麼生氣，林國統就衝過來
    作勢要打我，他一隻手握拳舉高，因我家的門沒有全開，左
    手碰到我家鐵門，張美君當下也拉住林國統」、「（問：當
    時你是否會感到害怕？）我不能受驚嚇，因為我有心臟病，
    我怕被打，我的身材經不起林國統打一拳」、「（問：當時
    你太太在何處？）樓下，還沒有上樓，後來我還是說有什麼
    事好好解決，他們就說你知不知道你太太做了什麼事，我說
    不知道，她人在樓下，你們去找她談」、「（問：後來林國
    統有無作勢要毆打你？）沒有。」、「張美君、林國統有下
    樓，後來有上樓，我太太先上樓，張美君、林國統分別上樓
    ，這次上樓之後，林國統沒有與我發生爭執」、「（問：你
    剛才說被告有一手握拳向前衝，作勢要打你，但是他的前面
    站著懷孕的張美君，被告如何往前衝？）林國統要衝過來時
    ，張美君好像有讓開，但張美君有拉住林國統，所以林國統
    左手的手肘有撞到我家的鐵門，當時林國統右手是握拳的」
    、「（問：所以門打開之後，門把應該是在林國統的右邊？
    ）我開門後，林國統是站在我的右前方」等語。是以依證人
    蔡長龍所述，出來應門後，被告林國統一隻手握拳舉高，就
    衝過來作勢要打證人蔡長龍，當時張美君、林國勝在場，蔡
    艾琳在樓下，後來蔡艾琳先上樓，張美君、林國統分別上樓
    ，林國統就沒有與證人蔡長龍發生爭執。
(二)、證人張美君於本院審理時證稱：「．．應門的人是蔡長龍，
    詢問他為何要破壞我的機車，當時我和蔡長龍有些爭吵，我
    就到樓下找蔡艾琳．．後來上樓後又繼續爭吵．．．後來我
    小叔就請蔡長龍到頂樓抽煙」、「（問：蔡長龍人出來之後
    ，林國統人在何處？）在我身後，現場還有我先生，我先生
    站在林國統的後面，靠近我的住處，林國勝在注意屋內的小
    孩有無哭醒的情況」、「（問：你與林國統、林國勝在蔡長
    龍住處門口與蔡長龍發生口角時，蔡艾琳人在何處？）發生
    口角的第一回合，蔡艾琳人在一樓樓下，鐵門外的旁邊，她
    看不到我們在蔡長龍門口發生爭執的情形．．．」、「（問
    ：妳和蔡長龍發生爭執時，林國統站在妳身後，妳有無看到
    他有無做何動作？）我偶而回頭看，林國統並沒有做什麼動
    作」等語，是以依證人張美君所述，發生口角第一回合，蔡
    艾琳人在一樓樓下，其偶而回頭看，並沒有看到林國統做什
    麼動作等情形。
(三)、而證人林國勝於本院審理時亦證稱：「（問：請你回憶99年
    8 月9 日下午10時許，你和太太與蔡長龍等人發生爭吵的情
    況？）當天晚上十點十幾分的時候，我跟太太看到監視器畫
    面，發現蔡艾琳踢我機車的動作，我就要跟他理論，但是蔡
    艾琳都沒有上樓，然後我和太太、林國統就去按蔡長龍住處
    的門鈴，蔡長龍出來應門，門有全部打開，我太太站在最前
    面面對蔡長龍，我站在我家門口，林國統站在我跟我太太的
    中間，接著我太太就問蔡長龍【你太太踹我的機車，你是怎
    麼教老婆的】蔡長龍說他在睡覺不知道，要去叫他老婆上來
    ，然後蔡長龍反身走入屋內，但是門沒有關起，就看到蔡長
    龍拿手機打電話，等了很久，蔡艾琳還是沒有上來．．．我
    太太就想下樓和蔡艾琳理論，林國統也跟著下去，我人在樓
    上等．．．」、「（問：林國統往蔡長龍方向靠過去時，有
    無作任何動作？）沒有任何動作，就是在爭執，此時蔡艾琳
    在場，但有時候她會進入屋內」、「（問：依照你剛才之證
    述，第一回合和第二回合都有碰到蔡長龍，你是否有看到林
    國統作勢要毆打蔡長龍的動作）二次都沒有看到。」等語。
    是以依證人林國勝所述，第一回合雙方發生爭執時，蔡艾琳
    沒有在場，其並沒有看到被告林國統作勢要打蔡長龍情形。
(四)、綜上二位證人張美君、林國勝所證述，二人所證述發生經過
    情節與證人即告訴人蔡長龍所證述情節大致相符，而證人張
    美君、林國勝均證述當時並沒有看到被告林國統作勢要毆打
    告訴人蔡長龍情形，再者，依證人即告訴人蔡長龍所證述，
    出來應門時，張美君站在最前面，面對著伊，被告即林國統
    站在張美君的左後側，在此5 樓樓梯間狹窄客觀情境下，張
    美君站在被告前面，被告如何作出令告訴人心生畏懼之毆打
    動作殊令人存疑？況且蔡艾琳上樓後，被告林國統、張美君
    亦分別上樓，告訴人即請被告一同上頂樓抽菸，此為證人即
    告訴人蔡長龍所不否認，若被告有上開加害身體安全之事恐
    嚇蔡長龍，致生危害蔡長龍之安全，則告訴人豈能卸下心防
    而與被告一同至頂樓抽菸享受吞雲吐霧之樂趣。是以本件被
    告之恐嚇犯行，僅有證人即告訴人蔡長龍之片面指述，並無
    其他佐證足認被告上開加害身體安全之恐嚇蔡長龍犯行。又
    退萬步而言，縱如證人即告訴人蔡長龍所證述，被告係基於
    傷害之犯意要出拳攻擊伊，但因為鐵門沒有完全打開，張美
    君也有拉住他，所以被告才沒有傷害到伊等語，準此而言，
    被告至多僅係傷害未遂而已，而刑法第277 條傷害罪並不處
    罰未遂犯，是被告之行為自不構成犯罪。
四、綜上所述，本件並無積極證據足資證明被告有何上開犯行，
    原審認被告涉犯上揭犯行，顯非有據，上訴人即被告上訴為
    有理由，自應由本院將原判決予以撤銷，另為無罪之諭知。
    又本院管轄之合議庭既認被告應諭知無罪之判決，依刑事訴
    訟法第 452 條、第 451 條之 1 第 4 項第 3 款規定應以
    通常訴訟程序審判之，故將本案改依通常訴訟程序審理，並
    自為第一審判決，附此敘明。
五、據上論斷，應依刑事訴訟法第 452 條、第 455 條之 1 第
    1 項、第3 項、第369 條第1 項、第301 條第1 項，判決如
    主文。
本案經檢察官郭峻豪到庭執行職務。
中    華    民    國     100   年   4   月   29     日
                  刑事第三庭審判長法  官 樊季康
                                  法  官 連雅婷
                                  法  官 陳伯厚
上列正本證明與原本無異。
如不服本判決，應於判決送達後10日內敘明上訴理由，向本院提
出上訴狀 (應附繕本) ，上訴於臺灣高等法院。其未敘述上訴理
由者，應於上訴期間屆滿後20日內向本院補提理由書「切勿逕送
上級法院」。
                                  書記官 高建華
中    華    民    國   100    年    4     月    29    日